【裁判字號】    95,交易,288
【裁判日期】    950731
【裁判案由】    過失致死等
【裁判全文】
臺灣板橋地方法院刑事判決             95年度交易字第288號
公  訴  人  臺灣板橋地方法院檢察署檢察官
被      告  甲○○
上列被告因過失致死等案件，經檢察官提起公訴（95年度偵字第
10417 號），本院依簡式審判程序判決如下：
    主  文
甲○○服用酒類，不能安全駕駛動力交通工具而駕駛，處有期徒
刑月。又因過失致人於死，處有期徒刑拾月。應執行有期徒刑
壹年，緩刑年。
    事  實
一、甲○○明知駕駛動力交通工具前，不得服用酒類以致降低駕
    車時之注意及反應能力，竟於民國95年1 月8 日下午5 時許
    ，在臺北縣中和市○○街79號1 樓之海產店內飲酒後，已達
    注意及反應能力減退，而無法安全駕駛動力交通工具之狀態
    下，猶於同日晚間8 時許，酒後駕駛車牌號碼為K2G-085 號
    之重型機車，沿臺北縣中和市○○街往景平路方向行駛。且
    其本應注意路中劃有分向限制線（雙黃實線）之路段，不得
    駛入來車車道，亦不得超速行駛，而當時天氣晴朗、夜間有
    照明光線、視距良好、路面乾燥、無缺陷及障礙物，復無不
    能注意之情事，詎甲○○竟疏未注意，貿然以時速60至70公
    里之速度跨越路中分向限制線而超速逆向駛入對向車道，嗣
    於同日晚間8 時52分許行經上開景新街110 號前時，不慎撞
    及對向由徐進財所駕駛車牌號碼為QWC-093 號之輕型機車，
    致徐進財人車倒地，受有頭部外傷、顱內出血之傷害，經送
    財團法人天主教耕莘醫院急救後，仍於次日即95年1 月9 日
    凌晨2 時20分許（起訴書誤載為同日晚間8 時30分許）不治
    死亡。甲○○於肇事後，在警員前往現場處理尚未知悉肇事
    人前，在場向警員自首其本人駕車致人受傷之犯行。嗣經到
    場警員於95年1 月8 日晚間9 時40分向甲○○實施呼氣酒精
    測試結果，測得其呼氣酒精濃度為每公升0.57毫克，而另行
    查獲其服用酒類不能安全駕駛動力交通工具而駕駛之犯行。
二、案經被害人徐進財之妻徐林金鳳訴由臺北縣政府警察局中和
    分局報請臺灣板橋地方法院檢察署檢察官偵查起訴。
    理  由
一、本件被告甲○○所犯係死刑、無期徒刑、最輕本刑為三年以
    上有期徒刑以外之罪，其於準備程序中就被訴事實為有罪之
    陳述，經法官告知簡式審判程序之旨，並聽取公訴人及被告
    之意見後，本院業已於95年7 月26日依刑事訴訟法第273 條
    之1 第1 項之規定，合議裁定由受命法官獨任進行簡式審判
    程序。是告訴人徐林金鳳於警詢中為之指述，到場處理交通
    事故警員所製作之道路交通事故現場圖、刑法第185 條之3
    案件測試觀察紀錄表、駕駛人酒後生理協調平衡檢測紀錄表
    各一紙、道路交通事故調查報告表三紙，及上開耕莘醫院醫
    師劉又鳴所開立之病患死亡通知單一紙，雖均係被告以外之
    人於審判外之言詞或書面陳述，然依刑事訴訟法第159 條第
    2 項之規定，亦有證據能力，合先敘明。
二、訊據被告甲○○對其於上開時、地酒後駕車肇事致被害人徐
    進財死亡之事實，於警詢、偵查及本院審理中均坦承不諱，
    核與告訴人徐林金鳳於警詢中之指訴相符，並有道路交通事
    故現場圖、呼氣酒精濃度檢測表、刑法第185 條之3 案件測
    試觀察紀錄表、駕駛人酒後生理協調平衡檢測紀錄表各一紙
    、道路交通事故調查報告表三紙、監視器錄影畫面翻拍照片
    十一幀、現場及車損照片十二幀附卷可稽。而被害人徐進財
    確因本件車禍受有頭部外傷、顱內出血而死亡等情，亦經臺
    灣板橋地方法院檢察署檢察官督同法醫師相驗屬實，並有勘
    驗筆錄、相驗屍體證明書、驗斷書、上開耕莘醫院病患死亡
    通知單各一份、相驗照片十一幀在卷可按。
三、復按汽車駕駛人飲用酒類後，其吐氣所含酒精濃度超過每公
    升0.25毫克以上者，不得駕車；汽車行車速度，應依標誌或
    標線之規定，無標誌或標線者，市區道路行車速限不得超過
    50公里；又汽車在雙向二車道行駛時，在劃有分向限制線之
    路段，不得駛入來車之車道內，道路交通安全規則第114 條
    第2 款、第93條第1 項第1 款、第97條第2 款分別定有明文
    。而設於路段中之雙黃實線，係用以分隔對向車道，並雙向
    禁止超車、跨越或迴轉，道路交通標誌標線號誌設置規則第
    149 條第1 項第8 款亦有規定。被告駕駛汽車，自應注意上
    開交通安全規定，且依卷附道路交通事故調查表所載，肇事
    當時天氣晴朗、夜間有照明光線、視距良好、路面乾燥、無
    缺陷及障礙物，復無不能注意之情事，詎被告意疏於注意，
    酒後在速限為時速50公里之市區道路上高速跨越路中分向限
    制線逆向駛入來車車道，因而肇事致人死亡，被告對本件車
    禍之發生顯有過失，要無疑義。而被害人徐進財因本件車禍
    受有頭部外傷、顱內出血而死亡，已如前述，則被告之過失
    行為與被害人徐進財之死亡間，具有相當因果關係甚明。據
    此，本案事證明確，被告犯行洵堪認定。
四、論罪科刑部分：
  (一)被告行為後，前於94年2 月2 日修正公布之刑法，已自95年
    7 月1 日起施行，另刑法施行法亦於95年6 月14日增訂該法
    第1 條之1 規定，並自95年7 月1 日施行。其中修正後刑法
    第2 條之規定，乃係關於新舊法比較適用之準據法，其本身
    無關行為可罰性要件之變更，故於95年7 月1 日刑法修正施
    行後，如有涉及比較新舊法之問題，即應逕依修正後刑法第
    2 條第1 項規定，為「從舊從輕」之比較（最高法院95年度
    第8 次刑事庭會議決議意旨參照）。經查：
  刑法第185 條之3 及第276 條第1 項雖未修正，然於上開刑
    法及其施行法修正施行前，依罰金罰鍰提高標準條例第5 條
    第1 項及第1 條前段之規定，刑法第185 條之3 及第276 條
    第1 項罰金刑部分之法定刑度係分別為銀元三萬元即新臺幣
    九萬元以下、銀元二萬元即新臺幣六萬元以下，最低刑度則
    依修正前刑法第33條第5 款規定，均應提高為銀元十元即新
    臺幣三十元以上。嗣因刑法施行法第1 之1 條已增訂：「中
    華民國94年1 月7 日刑法修正施行後，刑法分則所定罰金之
    貨幣單位為新臺幣；94年1 月7 日刑法修正時，刑法分則編
    未修正之條文定有罰金者，自94年1 月7 日刑法修正施行後
    ，就其所定數額提高為三十倍，但72年6 月26日至94年1 月
    7 日新增或修正之條文，就其所定數額提高為三倍。」，而
    此規定因屬前揭罰金罰鍰提高標準條例第1 條但書所稱之「
    法律已依一定比率規定罰金或罰鍰之數額或倍數」，自應優
    先適用；又修正後刑法第33條第5 款亦已將罰金刑調整為新
    臺幣一千元以上，以百元計算，故依前述標準換算，修正後
    刑法第185 條之3 及第276 條第1 項罰金刑部分之法定刑度
    已分別變更為「新臺幣九萬元以下、一千元以上」及「新臺
    幣六萬元以下，一千元以上」，是比較修正前後刑度結果，
    應以修正前之規定對被告較為有利。
  修正前刑法第51條第5 款規定：「宣告多數有期徒刑者，於
    各刑中之最長期以上，各刑合併之刑期以下，定其刑期。但
    不得逾二十年」，修正後該條款則規定：「宣告多數有期徒
    刑者，於各刑中之最長期以上，各刑合併之刑期以下，定其
    刑期。但不得逾三十年」，比較結果，修正前之規定顯較有
    利於被告。
  又修正前刑法第62條規定：「對於未發覺之罪自首而受裁判
    者，減輕其刑。但有特別規定者，依其規定」，修正後第62
    條則規定：「對於未發覺之罪自首而受裁判者，得減輕其刑
    。但有特別規定者，依其規定」；被告係在新法施行前犯罪
    並自首，比較修正前後對於犯罪自首者減輕其刑之規定，以
    修正前刑法第62條規定對被告較為有利。
  綜合上述各條文修正前後之比較後，適用修正後之刑法及刑
    法施行法等相關法律規定並未對被告更為有利，揆諸前揭刑
    法第2 條第1 項前段規定，即應適用修正前之刑法相關規定
    及罰金罰鍰提高標準條例第1 條等規定。
  (二)核被告所為，係犯刑法第185 條之3 之服用酒類不能安全駕
    駛動力交通工具而駕駛罪、同法第276 條第1 項之過失致死
    罪。被告酒後駕車，因而致人死亡，依法應負刑事責任，所
    犯過失致死罪部分應依道路交通管理處罰條例第86條第1 項
    規定，加重其刑二分之一。被告所犯上開二罪間，犯意各別
    ，行為互殊，應分論併罰。又被告於肇事後未被有偵查權之
    公務員或機關發覺其為犯嫌前，留在事故現場向到場處理之
    警員自承犯行，進而接受裁判等節，有臺北縣政府警察局中
    和道路交通事故駕駛人自首情形紀錄表一份在卷足憑，堪認
    被告就過失致死部分之犯罪有自首而受裁判之情事，應依修
    正前刑法第62條之規定減輕其刑，其過失致死犯行部分，並
    先加後減之。
  (三)本院爰審酌被告明知酒精成分對人之意識能力具有不良影響
    ，酒後駕車對一般往來之公眾及駕駛人本身皆具有高度之危
    險性，詎其竟漠視自身安危，枉顧公眾安全，於服用酒類已
    處於不能安全駕駛動力交通工具之狀態下，仍駕駛車輛高速
    行駛於市區道路上，並發生交通事故致被害人徐進財死亡，
    顯已對行車安全發生嚴重危害，惟其犯罪後坦承犯行、態度
    良好，且已與被害人家屬達成和解，賠償損失（參見卷附臺
    北縣中和市調解委員會95年民調字第69號調解書）等一切情
    狀，分別量處如主文所示之刑，並定其應執行之刑，以示懲
    儆。
  (四)末查被告前未曾受有期徒刑以上刑之宣告，有臺灣高等法院
    被告全國前案紀錄表乙份在卷可按，其因一時失慮，致罹刑
    章，事後已坦承犯行，深具悔意，並已與被害人家屬達成和
    解，賠償損失，經此教訓，當知警惕，信無再犯之虞，本院
    因認對其所宣告之刑以暫不執行為適當，爰併依修正後刑法
    第74條第1 項第1 款之規定（參照最高法院95年度第8 次刑
    事庭會議決議第7 點），予以宣告緩刑三年，以勵自新。
據上論斷，應依刑事訴訟法第273 條之1 第1 項、第299 條第1
項前段，刑法第2 條第1 項前段、第185 條之3 （未修正）、第
276 條第1 項（未修正）、修正前刑法第51條第5 款、第62條前
段、刑法第74條第1 項第1 款（修正後），道路交通管理處罰條
例第86條第1 項，罰金罰鍰提高標準條例第1 條，判決如主文。
本案經檢察官涂永欽到庭執行職務。
中    華    民    國    95    年    7     月    31    日
                      交通法庭  法  官 張紹省
以上正本證明與原本無異。
如不服本判決，應於判決送達後十日內，向本院提出上訴狀。
                                書記官 周雅玲
中    華    民    國    95    年    7     月    31    日
附錄本案論罪科刑法條全文：
刑法第185 條之3
服用毒品、麻醉藥品、酒類或其他相類之物，不能安全駕駛動力
交通工具而駕駛者，處一年以下有期徒刑、拘役或三萬元以下罰
金。
刑法第276 條第1 項
因過失致人於死者，處二年以下有期徒刑、拘役或二千元以下罰
金。


司法院資訊處製作；財團法人民間司法改革基金會備份。
